臺灣高雄地方法院民事裁定　　　　　　　　96年度破字第32號
聲　請　人　甲○○
上列聲請人聲請宣告破產事件，本院裁定如下：
    主  文
聲請駁回。
聲請程序費用由聲請人負擔。
    理  由
一、聲請意旨略以：聲請人將積蓄投資股票、期貨失利，而向多
    家銀行申辦信用卡、現金卡、信用貸款，致積欠大筆債務，
    為求翻身機會，又向銀行貸款籌處資金投資加盟冷飲店，然
    因景氣不佳，終究宣告倒閉，現負債約新臺幣（下同）341
    萬餘元，而聲請人現名下無不動產，僅有現金324,800 元，
    財產總額顯然不足清償債務，爰依破產法第1 條及第57條規
    定，請求裁定准予宣告破產等情。
二、按破產管理人之報酬為財團費用；破產人及其家屬之必要生
    活費，視為財團費用。財團費用及財團債務，應先於破產債
    權，隨時由破產人依破產法之規定清償之。破產宣告後，如
    破產財團之財產不敷清償財團費用及財團債務時，法院因破
    產管理人之聲請，應以裁定宣告破產終止，破產法第95條第
    1 項第3 款、同條第2 項、第97條、第148 條分別定有明文
    。又破產法第57條規定，債務人不能清償債務者，固得宣告
    破產，然依上開破產法第148 條規定之旨趣，如債務人之財
    產不敷清償破產財團費用及財團債務時，即應認無宣告破產
    之實益（最高法院86年度台抗字第479 號裁定意旨參照）。
    是以破產程序，乃債務人無力對全體債權人清償債務時，由
    法院介入，強制將債務人之全部財產依一定程序為變價及分
    配，使全體債權人得以公平受償之程序。故債務人之財產如
    可預見不敷清償破產財團費用及財團債務，致使多數債權人
    之普通債權無法獲得公平滿足，顯與破產制度之本旨及目的
    有違，即無宣告破產之實益，如其聲請宣告破產，即不應准
    許。
三、經查，聲請人主張所積欠之債務合計有341 萬元，惟經本院
    向附表所示之債權人函查結果，聲請人積欠之總債務為4,19
    3,801 元，此有附表所示各債權人之陳報狀在卷可稽，堪信
    真實。而聲請人雖主張其目前之財產尚有現金324,800 元，
    並提出臺灣銀行股份有限公司三多分行支票影本為證，惟該
    等同現金之台支支票本即得予任意轉讓，其是否尚存於聲請
    人之手，自有可疑，惟聲請人此部分主張，縱或屬實，其資
    產亦顯已不能清償債務，聲請人應有宣告破產之原因無疑。
四、次查，聲請人雖有宣告破產之原因，惟本件如宣告聲請人破
    產，聲請人尚須支付破產管理人及監查人之報酬。按目前破
    產實務，按破產管理人及監查人之報酬，如以訴訟實務中一
    般律師之酬勞計算，每人至少收費5 萬元，遑論破產程序尚
    須召開債權人會議，出售或處分資產，分配破產財團等，其
    程序較為複雜，通常歷經1 年仍無法終結，故實務上破產管
    理人及監查人之報酬常遠較此一金額高出甚多。其次，聲請
    人居住於高雄市苓雅區，依行政院主計處公布之94年度家庭
    收支調查報告記載，高雄市平均每戶人數為3.33 人 ，消費
    支出為713,119 元，可知高雄市每人每年平均消費支出約為
    214,150 元（計算式：713,119 ÷3.33＝214,150 ，小數點
    以下四捨五入），則本件如宣告聲請人破產，參照破產法第
    95條第1 項第3 款及同條第2 項之規定，聲請人第1 年應支
    出之財團費用至少即高達264,150 元（即214,150 元＋50,0
    00）＝264,150 元），另依「各級法院辦案期限實施要點」
    第2 點第2 項規定，破產事件之辦案期限為2 年，則聲請人
    在破產期間應支付之財團費用至少即高達428,300 元（即
    214,150 元×2 ＋50,000元＝428,300 元）。若再加上破產
    程序中必須花費之公告，債權人會議等管理，分配之必要費
    用，則已遠逾聲請人主張之現有總資產324,800 元。至聲請
    人雖提出「生活費權利捨棄切結書」，表示放棄其本人及家
    屬之生活費優先受償權利，另其父親湯宗英出具代為扶養接
    濟之證明書協助云云，惟聲請人之日常生活支出為期維持個
    人人格生存之必要費用，且法律規定應屬於破產財團支出之
    項目，尚不能因拋棄而排除，況其父親縱同意代為扶養，然
    是否均無變動而足堪接濟，且聲請人主張現有資產現金324,
    800 元，縱或屬實，然於扣除上開破產管理人監查人之報酬
    ，聲請人之必要生活費及其他必要之管理分配費用後，已無
    餘額可供構成破產財團，自無法清償破產債權，揆諸上開說
    明，本件聲請人聲請宣告破產即無實益，不應准許。
五、 依破產法第5 條、民事訴訟法第95條、第78條，裁定如主
     文。
中　　華　　民　　國　　96　　年　　5 　　月　　31　　日
                  民事第一庭法　官　廖純卿
正本係照原本作成。
如對本裁定抗告須於裁定送達後10日內向本院提出抗告狀。
中　　華　　民　　國　　96　　年　　5 　　月　　31　　日
                                書記官　洪嘉慧
┌─────────────────────────────────────────────────────┐
│附表：債權額96破字第32號                                                                                  │
├──┬──────────────┬─────────────────────────┬─────────┤
│編號│ 債         權          人  │   債              權              額（新台幣）   │  備          註  │
├──┼──────────────┼─────────────────────────┼─────────┤
│ 01 │中國信託商業銀行股份有限公司│1.信用卡: 本金266,517元及利息、違約金             │見本院卷P48、50、 │
│    │                            │2.現金卡: 本金229,544元                           │51                │
│    │                            │                                                  │                  │
├──┼──────────────┼─────────────────────────┼─────────┤
│ 02 │合作金庫商業銀行股份有限公司│1.消費借貸：本金962,660元及利息、違約金           │見本院卷P55、56、 │
│    │                            │                                                  │58 、61、65       │
│    │                            │2.信用卡: 本金99,754元及利息及違約金              │見本院卷P55、56、 │
│    │                            │                                                  │60 、64           │
│    │                            │3.連帶保證債務: 本金775,079元及利息，未屆清償期。 │見本院卷P55、56、 │
│    │                            │                                                  │59、62-63         │
├──┼──────────────┼─────────────────────────┼─────────┤
│ 03 │壹灣新光商業銀行股份有限公司│1.信用卡：本金104,452元, 及利息、違約金           │見本院卷P66、71-75│
│    │(即原誠泰商業銀行)          │                                                  │                  │
│    │                            │2.消費性借貸：本金38,190元, 利息、違約金          │見本院卷P66、77   │
├──┼──────────────┼─────────────────────────┼─────────┤
│ 04 │萬泰商業銀行股份有限公司    │本金119,900元，及利息、違約金                     │見本院卷P79、85   │
├──┼──────────────┼─────────────────────────┼─────────┤
│ 05 │國泰世華商業銀行股份有限公司│本金308,228及利息、違約金                         │見本院卷P87、88   │
├──┼──────────────┼─────────────────────────┼─────────┤
│ 06 │台新國際商業銀行股份有限公司│1.信用卡：本金93,878元及利息                      │                  │
│    │                            │                                                  │                  │
│    │                            │2.現金卡：本金515,599元及利息                     │見本院卷P91、92   │
│    │                            │                                                  │                  │
│    │                            │3.信用貸款：本金680,000元及利息                   │                  │
├──┴──────────────┼─────────────────────────┴─────────┤
│ 合              計               │ 本金  4,193,801元及利息、違約金                                      │
└─────────────────┴───────────────────────────────────┘
